臺灣高雄地方法院刑事判決　　　　　　　　　　　　　九十二年度訴字第五二一號
　　公　訴　人　臺灣高雄地方法院檢察署檢察官
　　被　　　告　乙○○
右列被告因偽造文書等案件，經檢察官提起公訴（九十一年度偵緝字第一五五九號）
，被告就被訴事實為有罪之陳述，經本院告知簡式審判程序意旨，並聽取公訴人及被
告意見後，本院合議庭裁定依簡式審判程序審理，並判決如左：
    主  文
乙○○連續行使偽造私文書，足以生損害於他人，處有期徒刑陸月，如易科罰金，以
參佰元折算壹日。如附表編號一至十八所示之簽帳單各聯單上，被告所偽造之「甲○
○」署押各壹枚，及發卡銀行華南商業銀行卡號0000000000000000
號信用卡背面持卡人簽名欄所偽造之「甲○○」署押壹枚，均沒收。
    事  實
一、乙○○與甲○○原為同居之男女朋友關係，於民國（下同）九十年四月十七日，
    甲○○因違反毒品危害防制條例案件經警逮捕，甲○○即在高雄市政府警察局先
    將皮包一個（內含如附表編號十二所示之國泰商業銀行（原匯通商業銀行）信用
    卡一張及其他證件）交予乙○○，請其代為拿回甲○○位於高雄市○○區○○路
    三六五巷一七號十樓之一住處，詎(一)乙○○取得如附表編號十二之信用卡後，竟
    基於為自己不法所有之意圖，先將之侵占入己，復基於連續行使偽造文書及詐欺
    之概括犯意，於附表編號十二至十八所示時、地，持該張信用卡，至信用卡之各
    特約商店盜刷購物及消費，總計盜刷得逞之金額為新台幣（下同）六萬四千七百
    九十六元，並於各次盜刷成功消費時，同時於如附表編號十二至十八之信用卡簽
    帳單上偽簽「甲○○」姓名，並將其偽造完成之簽帳單，交付特約商店人員而行
    使之，致該特約商店人員誤認係本人消費而陷於錯誤，進而交付乙○○所欲購買
    之油品及使乙○○取得所欲獲得之消費利益，更使發卡銀行於各該特約商店請款
    時，誤信持卡人將依約償還，因而代墊上揭消費款項予各該特約商店，足生損害
    於發卡銀行、真正名義人甲○○之利益；(二)另於九十年四月下旬某日，如附表編
    號一所示之華南商業銀行信用卡一張，郵寄至甲○○上開住處，該大樓管理員簽
    收後，原欲通知甲○○予以簽收，惟因甲○○當時已因上開案件在監，故委由乙
    ○○代為簽收，詎乙○○於簽收該張華南商業銀行信用卡後，竟萌為自己不法所
    有之意圖及偽造文書之犯意，於上揭信用卡簽名欄處偽簽「甲○○」署押後，並
    將該信用卡侵占入己。旋基於同前開行使偽造私文書、詐欺取財、詐欺得利之概
    括犯意，於附表編號一至十一所示時、地，持該張信用卡，至信用卡之各特約商
    店盜刷購物及消費，總計盜刷得逞之金額為新台幣四萬九千五百九元，並於各次
    盜刷成功消費時，同時於如附表編號一至十一之信用卡簽帳單上偽簽「甲○○姓
    名」，並將其偽造完成之簽帳單，交付特約商店人員而行使之，致該特約商店人
    員誤認係本人消費而陷於錯誤，進而交付乙○○所欲購買之油品及使乙○○取得
    所欲獲得之消費利益，更使發卡銀行於各該特約商店請款時，誤信持卡人將依約
    償還，因而代墊上揭消費款項予各該特約商店，足生損害於發卡銀行、真正名義
    人甲○○之利益。嗣經國泰銀行、華南銀行分別向甲○○催繳欠款，甲○○始知
    上情。
二、案經甲○○訴由台灣高雄地方法院檢察署檢察官偵查起訴，經訊問被告為有罪陳
    述後，本院裁定依簡式審判程序審理。
    理由
一、認定事實部分：
    訊據被告乙○○於本院審理中坦承上開犯行不諱，核與證人即告訴人甲○○於偵
    查及本院審理中所為之指訴，大致相符，且查：(一)如附表編號一所示之信用卡，
    係華南商業銀行於九十年四月十九日以大宗掛號郵件方式寄出之事實，有該銀行
    九十二年四月十七日「（九十二）消金風字第ＯＯ二九號」函一紙在卷可按，衡
    諸常情，掛號郵件均會在三至五天內寄達，是被告應係在九十年四月下旬間某日
    ，取得該張信用卡之事實，應可認定；(二)再被告確有持如附表編號十二所示之信
    用卡一張，於附表編號十二至十八所示之時、地盜刷消費乙節，除經被告所自承
    ，及證人甲○○於本院審理中之指訴外，並有國泰商業銀行九十二年五月三十日
    「九十二年國泰授字第Ｏ九Ｏ號」函，及該函所附之盜刷明細表影本一紙，編號
    十二、編號十四至十六、編號十八之簽帳單影本各一紙，及本院與國泰銀行行員
    李心潔電話紀錄一紙附卷足參，是此部分被告盜刷消費，及如附表編號十二至十
    八之聯簽帳單係幾聯式之事實，亦堪認定；(三)另被告亦有持如附表編號一所示之
    信用卡一張，於附表編號一至十一所示之時、地盜刷消費乙節，除經被告坦認，
    及證人甲○○於本院審理中之指訴外，並有(1)華南商業銀行九十二年六月三日「
    （九十二）消金風字第ＯＯ四Ｏ號」函一紙，及該函所附之如附表編號一所示之
    信用卡，於九十年四月間之消費明細一紙；(2)財團法人聯合信用卡處理中心九十
    二年六月十六日「（９２）聯卡會計字第二六四號」函，及該函所附附表編號八
    、九之簽帳單影本各一紙；(3)中國信託商業銀行陳報狀二紙，及陳報狀所附編號
    七之消費簽帳單正本一紙；(4)香港上海匯豐銀行台北分行九十二年六月二十五日
    「（９２）港匯銀卡字第Ｏ三二二五號」函、台新國際商業銀行九十二年七月一
    日「台新信卡字第九二Ｏ二一三號」函、本院與台新國際商業銀行風險管制組人
    員鄭慧蘭之電話紀錄一紙、聯邦商業銀行九十二年七月二日「（９２）聯信卡字
    第Ｏ一六九號」函一紙、本院與聯邦商業銀行信用卡中心扣款組人員陳愛莉之電
    話紀錄一紙在卷可憑，是此部分被告盜刷消費，及如附表編號一至十一之簽帳單
    係幾聯式之事實，均堪認定。綜上所述，被告犯行均堪認定，應予依法論科。
二、適用法律部分：
  (一)在信用卡背面簽名欄簽名，單純自形式上觀察，即足以表示信用卡之簽名者於信
    用卡有效期限內有權使用該信用卡之辨識及證明，性質上係屬刑法第二百二十條
    之私文書（最高法院八十八年臺上字第五七三○號判決參照）。另查持卡人在信
    用卡簽帳單上之客戶簽名欄簽名後交還特約商店，依該信用卡交易習慣，係表示
    持卡人確認簽帳單上記載之交易標的及金額，及向發卡銀行請求撥付消費款項予
    特約商店之意，並作為特約商店經由信用卡聯合處理中心向發卡銀行請款之用，
    故該簽帳單含有收據及請款單之性質，亦屬私文書。是被告乙○○於取得如附表
    編號一所示之信用卡後，並於取得之信用卡背面簽具「甲○○」之署名後，即持
    之消費，且以信用卡持有人「甲○○」之名義自居，足致特約商店以為被告係持
    卡人「甲○○」，被告於信用卡簽帳單上偽造「甲○○」之署名，致使特約商店
    店員陷於錯誤而交付財物，足以使「甲○○」受到發卡銀行追索帳款之損害，且
    易使實際發卡銀行之華南商業銀行於代墊消費款項後求償無門，自足生損害於告
    訴人甲○○及華南商業銀行。
  (二)是核被告所為，其侵占如附表編號一、十二所示信用卡之行為係犯刑法第三百三
    十五條第一項之普通侵占罪；其在如附表編號一所示之信用卡背面持卡人簽名處
    偽簽署押，係犯刑法第二百二十條、第二百十條之偽造私文書罪；又被告在信用
    卡特約商店盜刷詐購貨物及消費，並在如附表編號一至十八所示之簽帳單上偽簽
    署押後，並交還特約商店以行使，而致使特約商店店員陷於錯誤而交付財物之行
    為，係犯第二百十六條、第二百十條之行使偽造私文書罪及同法第三百三十九條
    第一項、第二項之詐欺取財、詐欺得利罪；另被告於如附表一所示之信用卡背面
    持卡人簽名處偽簽署押，並在如附表編號一至編號十一所示之消費簽帳單上偽造
    署押之行為；在如附表編號十二至十八所示之消費簽帳單偽造署押之行為，均係
    屬偽造私文書之部分行為，而不另論罪。又被告如附表編號一至十八所為之偽簽
    消費簽單之偽造文書行為，均為行使之高度行為所吸收而不另論罪。又被告先後
    侵占如附表編號十二所示信用卡、編號一所示信用卡之行為，犯意各別，應予分
    論併罰。再被告如附表編號一至十八先後多次行使偽造私文書、詐欺取財、詐欺
    得利之犯行，均時間緊接，所犯之犯罪構成要件相同，顯均係基於概括之犯意為
    之，應依連續犯之規定論以一罪，並均加重其刑。又被告所犯上述之侵占罪、行
    使偽造私文書罪、詐欺取財罪、詐欺得利，為牽連犯，應依刑法第五十五條之規
    定，從一重之行使偽造私文書罪處斷。
  (三)按「法院得於第一次審判期日前，傳喚被告或其代理人，並通知檢察官、辯護人
    、輔佐人到庭，行準備程序，為下列各款事項之處理：一、起訴效力所及之範圍
    與有無應變更檢察官所引應適用法條之情形。」，刑事訴訟法第二百七十三條第
    一項第一款訂有明文。而揆諸該款之立法意旨，係在準備程序中，由法院以訊問
    或闡明之方式，釐清起訴之犯罪事實，及使被告知悉其防禦權行使之範圍為何；
    是公訴檢察官自得於準備程序時，得就原起訴書所記載之犯罪事實及法條不明確
    或有疑義之處加以釋明，並得就原起訴之犯罪事實為擴張、減縮，或就基本社會
    事實同一之範圍內，變更原起訴法條。查原起訴書雖認被告取得如附表編號十二
    所示之信用卡係竊取而來，惟公訴檢察官於準備程序中，基於本案卷內所附之資
    料，聲請減縮此部分之犯罪事實；並就被告於如附表編號一至十一所示時、地之
    盜刷犯行，認與如附表編號十二至十八之盜刷犯行，有連續犯之裁判上一罪關係
    ，及侵占如附表編號一所示之信用卡與被告如附表編號一至十一所示時、地之盜
    刷犯行，有牽連犯之裁判上一罪關係，而聲請擴張此部分之犯罪事實，請求本院
    併予審理，核與上開法律規範意旨相符，應予准許，附此敘明。
  (四)爰審酌被告前開犯行，足生損害於告訴人「甲○○」及發卡銀行對於信用卡管理
    之正確性，惟盜刷之金額非鉅，於本院最後審理中坦承犯行，犯罪後態度尚可，
    及其他一切情狀，量處如主文所示之刑，併諭知易科罰金之折算標準。又如附表
    編號一至十八所示之簽帳單各聯單上，被告所偽造之告訴人「甲○○」署押各一
    枚，及如附表編號一所示信用卡背面持卡人簽名欄所偽造之「甲○○」署押一枚
    ，均應依刑法第二百十九條之規定宣告沒收，併此敘明。
據上論斷，應依刑事訴訟法第二百九十九條第一項前段、第二百七十三條之一第一項
、第二百八十四條之一，刑法第五十六條、第三百三十五條第一項、第二百十六條、
第二百二十條、第二百十條、第三百三十九條第一項、第二項、第四十一條第一項、
第二百十九條，罰金罰鍰提高標準條例第一條前段、第二條，判決如主文。
本案經檢察官丙○○到庭執行職務。
中      華      民      國    九十三    年      一      月     十五     日
                                  臺灣高雄地方法院刑事第十庭
                                      法  官  吳  志  豪
右正本證明與原本無異。
如不服本判決，應於判決送達後十日內，向本院提出上訴狀。
                                      書記官  邱  秋  珍
中      華      民      國    九十三    年      一      月     十九     日
九十二年訴字第五二一號附表：
┌──┬───────┬─────┬──────┬─────┬────┐
│編號│發卡銀行      │盜刷時間  │盜刷特約商店│盜刷金額  │備  註  │
│    │信用卡卡號    │（民國）  │及地點      │（元）    │        │
├──┼───────┼─────┼──────┼─────┼────┤
│ 一 │華南商業銀行  │九十年五月│桃源麗池有限│四七０    │簽帳單  │
│    │00000000000000│二日      │公司        │          │二聯式  │
│    │01            │          │（桃園）    │          │        │
├──┼───────┼─────┼──────┼─────┼────┤
│ 二 │同    右      │九十年五月│環東加油站實│一０００  │簽帳單  │
│    │              │二日      │業有限公司  │          │二聯式  │
│    │              │    │（桃園）    │          │        │
├──┼───────┼─────┼──────┼─────┼────┤
│ 三 │同    右      │九十年五月│鋒駿加油站有│一０００  │簽帳單  │
│    │              │二日      │限公司      │          │二聯式  │
│    │              │          │ （高雄）   │          │        │
├──┼───────┼─────┼──────┼─────┼────┤
│ 四 │同    右      │九十年五月│永發加油站股│一二二０  │簽帳單  │
│    │              │二日      │份有限公司  │          │二聯式  │
│    │              │          │ （桃園）   │          │        │
├──┼───────┼─────┼──────┼─────┼────┤
│ 五 │同    右      │九十年五月│中友百貨    │一二五００│簽帳單  │
│    │              │四日      │（台中）    │          │二聯式  │
├──┼───────┼─────┼──────┼─────┼────┤
│ 六 │同    右      │九十年五月│中友百貨    │二二０００│簽帳單  │
│    │    │四日      │（台中）    │          │二聯式  │
├──┼───────┼─────┼──────┼─────┼────┤
│ 七 │同    右      │九十年五月│晃慶商行    │八四００  │簽帳單  │
│    │              │七日      │（桃園）    │          │三聯式  │
├──┼───────┼─────┼──────┼─────┼────┤
│ 八 │同    右      │九十年五月│青春餐廳    │九六０    │簽帳單  │
│    │              │十日      │（桃園）    │          │三聯式  │
├──┼───────┼─────┼──────┼─────┼────┤
│ 九 │同    右      │九十年五月│青春餐廳    │五四０    │簽帳單  │
│    │              │十日      │ （桃園）   │          │三聯式  │
├──┼───────┼─────┼──────┼─────┼────┤
│ 十 │同    右      │九十年五月│華上加油站股│一０００  │簽帳單  │
│    │              │十四日    │份有限公司  │          │二聯式  │
│    │              │          │（桃園）    │          │        │
├──┼───────┼─────┼──────┼─────┼────┤
│十一│同    右      │九十年五月│志宏加油站有│五００    │簽帳單  │
│    │              │十六日    │限公司      │          │二聯式  │
│    │              │          │（桃園）    │          │        │
├──┼───────┼─────┼──────┼─────┼────┤
│十二│國泰商業銀行  │九十年四月│Eormosa Oil.│一０五０  │二聯式  │
│    │(即匯通商業銀 │十七日二二│Corp        │          │簽帳單  │
│    │ 行)          │時五十八分│            │          │        │
│    │00000000000000│          │            │          │        │
│    │05            │          │            │          │        │
├──┼───────┼─────┼──────┼─────┼────┤
│十三│同    右      │九十年四月│CHIN YING   │一一００  │二聯式  │
│    │              │二十日十八│SHAN        │          │簽帳單  │
│    │              │時四十九分│            │          │  │
│    │              │          │            │          │        │
├──┼───────┼─────┼──────┼─────┼────┤
│十四│同    右      │九十年四月│新生加油站  │九九六    │二聯式  │
│    │              │二十三日十│（台中市）  │          │簽帳單  │
│    │              │二時廿一分│            │          │        │
│    │              │          │            │          │        │
├──┼───────┼─────┼──────┼─────┼────┤
│十五│同    右      │九十年四月│茶米茶泡沫紅│一００八０│三聯式  │
│    │              │二十四日四│茶店        │          │簽帳單  │
│    │              │時二分    │ （桃園市） │          │        │
│    │              │          │            │          │        │
├──┼───────┼─────┼──────┼─────┼────┤
│十六│同    右      │九十年四月│茶米茶泡沫紅│三三六０  │三聯式  │
│    │              │二十四日六│茶店        │    │簽帳單  │
│    │              │時一分    │ （桃園市） │          │        │
│    │              │          │            │          │        │
├──┼───────┼─────┼──────┼─────┼────┤
│十七│同    右      │九十年四月│永發加油站  │一二一０  │二聯式  │
│    │              │二十四日十│（桃園縣）  │          │簽帳單  │
│    │              │三時五九分│            │          │        │
├──┼───────┼─────┼──────┼─────┼────┤
│十八│同    右      │九十年四月│HSING FO    │四七０００│三聯式  │
│    │              │二十四日二│            │          │簽帳單  │
│    │              │十時廿三分│            │          │        │
└──┴───────┴─────┴──────┴─────┴────┘
附錄本案論罪科刑法條：
刑法第三百三十五條第一項
意圖為自己或第三人不法之所有，而侵占自己持有他人之物者，處五年以下有期徒刑
、拘役或科或併科一千元以下罰金。
刑法第二百十條
偽造、變造私文書，足以生損害於公眾或他人者，處五年以下有期徒刑。
刑法第二百十六條
行使第二百十條至第二百十五條之文書者，依偽造、變造文書或登載不實事項或使登
載不實事項之規定處斷。
刑法第三百三十九條第二項
意圖為自己或第三人不法之所有，以詐術使人將本人或第三人之物交付者，處五年以
下有期徒刑、拘役或科或併科一千元以下罰金。
以前項方法得財產上不法之利益或使第三人得之者，亦同。
